【裁判字號】    99,監宣,58
【裁判日期】    991004
【裁判案由】    監護宣告
【裁判全文】
臺灣宜蘭地方法院民事裁定              99年度監宣字第58號
聲  請  人  宜蘭縣政府
法定代理人  乙○○
非訟代理人  丙○○
上列聲請人聲請監護宣告事件，本院裁定如下：
    主  文
宣告甲○○（男，民國○○年○月○日生，身分證統一編號：Ｚ0
00000000，住宜蘭縣五結鄉鎮○村○○鄰○○路黃金城二號）為
受監護宣告之人。
選定行政院國軍退除役官兵輔導委員會宜蘭縣榮民服務處為受監
護宣告之人甲○○（男，民國○○年○月○日生，身分證統一編
號：Ｚ000000000）之監護人。
指定吳道弘（男，民國○○○年○月○○○日生，身分證統一編
號：Ｚ000000000）為會同開具財產清冊之人。
聲請程序費用新臺幣壹仟元由受監護宣告之人負擔。
    理  由
一、聲請意旨略以：應受監護宣告之人甲○○（男，民國○○年
    ○月○日生，身分證統一編號：Ｚ000000000，住宜蘭縣五結
    鄉鎮○村○○鄰○○路黃金城二號）因罹患重度失智症，經
    延醫診治仍不見起色，現已達不能為意思表示或受意思表示
    及不能辨識其意思表示之效果之程度。聲請人宜蘭縣政府為
    主管機關，爰依民法第十四條第一項聲請准予宣告甲○○為
    受監護宣告之人，並因行政院國軍退除役官兵輔導委員會宜
    蘭縣榮民服務處（下稱宜蘭縣榮民服務處）為具有榮民身分
    之應受監護宣告之人之服務機關，為維護應受監護宣告之人
    之各項權益，爰請併予選定宜蘭縣榮民服務處為應受監護宣
    告之人甲○○之監護人，且指定應受監護宣告之人之宜蘭縣
    榮民服務處輔導員吳道弘為會同開具財產清冊之人等語。並
    提出戶籍謄本、中華民國身心障礙手冊、稅務電子閘門財產
    所得調件明細表及員山榮民醫院診斷證明書等件在卷為證。
二、按對於因精神障礙或其他心智缺陷，致不能為意思表示或受
    意思表示，或不能辨識其意思表示之效果者，法院得因本人
    、配偶、四親等內之親屬、最近一年有同居事實之其他親屬
    、檢察官、主管機關或社會福利機構之聲請，為監護之宣告
    。民法第十四條第一項定有明文。
三、本院審驗應受監護宣告之人甲○○之心神狀況，並採用行政
    院國軍退除役官兵輔導委員會員山榮民醫院民國九十九年九
    月二十日員醫醫字第０九九０００五０九一號函覆，由該院
    精神科醫師林韋丞醫師製作之精神鑑定報告書所載：(一)應受
    監護宣告之人甲○○喪妻多年，長女失蹤，疑似死亡，次女
    自八十七年間車禍後，便因精神異常而在玉里榮民醫院住院
    至今，其子雖與應受監護宣告之人同住，但彼此關係疏離，
    應受監護宣告之人之經濟來源仰賴終身俸及自身打零工所得
    ；(二)應受監護宣告之人於九十二年間出現自言自語、語無倫
    次，屢屢出現自稱受玉皇大帝指派任務或各國總統前來拜訪
    等誇大妄想言語及飲食不正常、作息日夜顛倒等精神異常行
    為，同年六月四日住院接受治療後，雖於同年七月十七日返
    家，但其精神症狀仍嚴重干擾家人而造成家人照顧之困擾，
    同年改至蘇澳榮民醫院住院，九十六年一月五日出院後，精
    神病症仍迭有起伏而未獲改善，九十七年十月二十日雖再至
    員山榮民醫院住院治療，但於九十九年一月四日出院後，病
    況不詳，家人無法聯繫，直至同年四月二十六日始由社會局
    人員帶至員山榮民醫院治療；(三)應受監護宣告之人診斷為老
    年失智症，九十九年四月二十六日開始在員山榮民醫院精神
    科病房住院後，精神症狀已較住院前穩定，無明顯被害妄想
    、情緒嚴重失調或攻擊行為，但仍有思考紊亂無秩序，疑似
    聽幻覺干擾之自言自語現象，社交畏縮，生活無法自理而需
    仰賴他人協助等狀況，職業與社交功能明顯退化，並有認知
    功能中重度缺損及重度失智等病症；(四)應受監護宣告之人身
    體狀況大致良好，無明顯身體功能障礙，意識清楚，外觀穿
    著適當，態度合作，但注意力及持續力不佳，情緒尚適當與
    穩定，僅輕微焦慮，惟無法切題回答及理解較複雜之字句，
    語無倫次，自言自語，動作稍慢且輕微僵硬，無明顯被害妄
    想，但紊亂無秩序，缺乏現實感，思考無組織性，疑似聽幻
    覺表現，定向感及記憶力均不佳，無病識感，完全無理自理
    一般生活事務而需仰賴他人協助，欠缺金錢財產概念及使用
    能力，無法認知職業能力之退化，社交技巧差，缺乏主動與
    他人互動之意願；(五)應受監護宣告之人之鑑定結果為老年失
    智症而有精神障礙或其他心智缺陷，雖具處理簡單日常生活
    之部分能力，但較為複雜之經濟或其他事務則全無適當處理
    能力，已達完全不能為意思表示或受意思表示或辨識其意思
    表示效果之程度等情，認應受監護宣告之人已因心智缺陷而
    不能為意思表示或受意思表示，亦不能辨識其意思表示之效
    果，爰依首揭法條規定，宣告甲○○為受監護宣告之人。
四、次按，受監護宣告之人應置監護人。法院為監護之宣告時，
    應依職權就配偶、四親等內之親屬、最近一年有同居事實之
    其他親屬、主管機關、社會福利機構或其他適當之人選定一
    人或數人為監護人，並同時指定會同開具財產清冊之人。法
    院為前項選定及指定前，得命主管機關或社會福利機構進行
    訪視，提出調查報告及建議。監護之聲請人或利害關係人亦
    得提出相關資料或證據，供法院斟酌。法院選定監護人時，
    應依受監護宣告之人之最佳利益，優先考量受監護宣告之人
    之意見，審酌一切情狀，並注意下列事項：(一)受監護宣告之
    人之身心狀態與生活及財產狀況；(二)受監護宣告之人與其配
    偶、子女或其他共同生活之人間之情感狀況；(三)監護人之職
    業、經歷、意見及其與受監護宣告之人之利害關係；(四)法人
    為監護人時，其事業之種類與內容，法人及其代表人與受監
    護宣告之人之利害關係。民法第一千一百十條、第一千一百
    十一條、第一千一百十一條之一分別定有明文。
五、查宜蘭縣榮民服務處已陳明願任受監護宣告之人甲○○之監
    護人，本院亦認宜蘭縣榮民服務處為具有榮民身分之受監護
    宣告之人之服務機關，具監護所轄榮民甲○○之意願與能力
    ，當認其可為受監護宣告之人之利益全力監護，由其擔任受
    監護宣告之人甲○○之監護人，自當合於受監護宣告之人之
    最佳利益。至吳道弘則為受監護宣告之人甲○○之宜蘭縣榮
    民服務處之輔導員，指定其為會同開具財產清冊之人，堪認
    係屬維護受監護宣告之人甲○○之最佳利益考量且能確實執
    行會同開具財產清冊之責。秉此，本院基於受監護宣告之人
    甲○○之最佳利益，復查無不宜由宜蘭縣榮民服務處監護受
    監護宣告之人甲○○及由吳道弘擔任會同開具財產清冊之人
    之法定事由，爰依法併予選定宜蘭縣榮民服務處擔任受監護
    宣告之人甲○○之監護人，並指定吳道弘為會同開具財產清
    冊之人如主文。
六、依民事訴訟法第六百零八條第一項，裁定如主文。
中    華    民    國    99    年    10    月    4     日
                  臺灣宜蘭地方法院家事法庭
                      法  官  陳嘉年
以上正本與原本無異。
本裁定監護宣告部分不得抗告；如不服本裁定關於選定監護人及
指定會同開具財產清冊之人等部分，應於裁定送達後10日內向本
院提出抗告狀（應附繕本）。
中    華    民    國    99    年    10    月    5     日
                      書記官  林家妮

司法院資訊處製作；財團法人民間司法改革基金會備份。
